【裁判字號】    98,上易,819
【裁判日期】    981201
【裁判案由】    損害賠償
【裁判全文】
臺灣高等法院民事判決                 98年度上易字第819號
上  訴  人  甲○○
訴訟代理人  李義忠律師
被  上訴人  乙  ○
訴訟代理人  陳德聰律師
上列當事人間請求損害賠償事件，上訴人對於中華民國98年6月3
日臺灣板橋地方法院98年度訴字第195號第一審判決提起上訴，
本院於民國98年11月17日言詞辯論終結，判決如下：
    主  文
原判決關於駁回上訴人後開第二項之訴部分，並訴訟費用之裁判
廢棄。
被上訴人應再給付上訴人新台幣壹拾貳萬參仟玖佰伍拾元，及自
民國九十八年二月二十八日起至清償日止，按週年利率百分之五
計算之利息。
其餘上訴駁回。
第一、二審訴訟費用，由被上訴人負擔五分之三，餘由上訴人負
擔。
    事實及理由
一、上訴人起訴主張：
  (一)被上訴人於民國(下同)96年5月4日向臺灣板橋地方法院(下
    簡稱板橋地院)聲請執行假扣押（96年度執全字第1658號）
    上訴人在板橋地院民事執行處93年度執宿字第34150號應受
    分配款新台幣（下同）2,586,900元及假扣押執行費用20,69
    5元，共計2,607,595元，經被上訴人就該執行事件提起第三
    人異議之訴，嗣變更為侵權行為損害賠償等訴訟事件，經三
    審判決被上訴人敗訴確定在案，因被上訴人實施上開假扣押
    ，致上訴人受有自96年5月4日起至97年2月27日止，按年息
    百分之5計算之利息損失237,541元及上訴人委託律師處理該
    訴訟事件，而支出一、二審各120,000元、三審為60,000元
    ，共計300,000元之律師酬金費用。又本件係主張損害賠償
    請求權，依最高法院69年台上字第773號判決意旨及32年上
    字第3145號判例意旨，以上訴人實際支出律師費用數額為依
    據，不因民事訴訟法定有訴訟費用之範圍而排除，對此，上
    訴人自得請求該所支出之律師費用。被上訴人均知悉上開執
    行事件之標的物即坐落台北縣五股鄉○○路○段52巷15-13
    、15-16、15-18、15-19號等未辦保存登記建物4棟（下簡稱
    系爭房屋）為執行債務人陳重安所有，卻故意以不實事項，
    實施詐欺索賠，進行訴訟請求損害賠償及以假扣押阻礙上訴
    人依法得領取之分配款，爰基於侵權行為損害賠償之法律關
    係，請求被上訴人賠償上訴人未能及時領取分配之案款所生
    之損害及委任律師酬金費用額之損失，並於原審聲明：被上
    訴人應給付上訴人537,541元，及自98年2月28日起至清償日
    止，按週年利率百分之5計算之利息。嗣原審判命被上訴人
    應給付上訴人216,804元，將上訴人其餘之訴駁回，上訴人
    不服，提起上訴。
  (二)原審未予考量該分配款執行卷宗因被96年度訴字第445號案
    件調取而延誤製作分配表之時程所生之利息損害。且請求之
    利息損失計算之日期至98年2月27日止，並無錯誤，因上訴
    人98年2月17日收受民事執行處領款通知函，該函通知須於
    函到十日後始可領款，故請求利息損失應至98年2月27日。
    另上訴人是請求賠償損害，不是請求確定訴訟費用額，實際
    上該訴訟事件繁雜，不易舉證，涉及法律專業，有聘任律師
    支出律師費用之必要，實際損害為一、二、三審律師費用30
    0,000元，被上訴人應予賠償損害。
  (三)上訴聲明：1.原判決不利上訴人部分廢棄。2.被上訴人應再
    給付上訴人320,737元及自98年2月28日起至清償之日止，按
    週年利率百分之五計算之利息。
二、被上訴人則以下列辯詞資為抗辯：
  (一)就上訴人請求之利息損失部分，被上訴人雖於原審願賠償22
    9,356元，但上訴人應同意被上訴人取回假扣押之擔保金，
    依最高法院32年上字第4784號判例意旨，其不生認諾之效力
    ，又上訴人得請求被上訴人給付因執行假扣押致上訴人無法
    領取分配款之損害，乃應自97年4月24日起至98年2月16日止
    ，其可領取之分配款為2,607,595元，依此所計之利息損害
    應為106,804元，是原審對此範圍內為之判決，核屬正當；
    至於律師酬金部分，被上訴人否認有委任律師之必要，縱認
    有委任律之必要，就1、2審部分，亦應參酌司法院定頒之法
    院選任律師及第三審律師酬金核定支給標準及稽徵機關核算
    律師執行業務收入標準酌定核課之金額35,000元為計算，至
    於第3審部分則可聲請最高法院核列為該審級之訴訟費用，
    不得再依侵權行為損害賠償請求被上訴人賠償。
  (二)答辯聲明：駁回上訴。
三、兩造不爭執事項：(見本院98年度10月7日準備程序筆錄)
  (一)被上訴人以板橋地院96年度執全字第1658號聲請執行假扣押
    上訴人於板橋地院93年度執字第34150號強制執行事件應受
    分配款2,586,900元，嗣被上訴人於98年1月22日撤回上開假
    扣押執行之聲請，板橋地院民事執行處於98年2月11日通知
    上訴人領取上開分配款函，上訴人係98年2月17日收受該領
    款通知函為真正。
  (二)上訴人提出之板橋地院96年度訴字第445號民事判決書、本
    院97年度上字第418號民事判決書、最高法院98年度台上第
    26號民事裁定書為真正。
  (三)上訴人提出之94年9月28日陳重泰閱卷聲請書、88年6月29日
    陳重泰筆錄、被上訴人95年6月14日陳報狀、95年6月12日陳
    重泰陳報狀、板橋地院96年度訴字第445號96年11月21日陳
    重泰筆錄、被上訴人96年3月2日第3人異議之訴起訴狀、96
    年12月14日言詞辯論筆錄、陳重安出租租約書、板橋地院98
    年度全聲字第21號民事裁定書均為真正。
四、兩造爭執事項：
  (一)上訴人得否請求被上訴人賠償因被上訴人執行假扣押事件致
    上訴人無法即時領取分配案款所受之利息損失？若可，其金
    額如何計算？
  (二)上訴人得否請求因該假扣押之本案訴訟而支出之三審級律師
五、得心證之理由：
  (一)查被上訴人因板橋地院93年度執字第34150號強制執行事件
    ，以該執行標的物即系爭房屋非屬執行債務人陳重安所有，
    而係被上訴人所有為由，對上訴人提起第三人異議之訴（嗣
    變更為侵權行為損害賠償之訴等事件）；被上訴人復以上訴
    人因該執行事件，負欠其侵權行損害賠償債務2,586,900元
    ，而聲請板橋地院為假扣押裁定在案（板橋地院96年度全字
    第27號），嗣於96年5月4日聲請執行假扣押（板橋地院96年
    度全字第1658號），扣押上訴人所得領取之分配案款（板橋
    地院93年度執宿字第34150號強制執行事件應受分配款2,586
    ,900元，另外加假扣押執行費20,695元）等情，有本院依職
    權調取板橋地院93年度執宿字第34150號強制執行事件卷宗
    、96年度訴字第445號民事事件卷宗等一至三審卷宗（本院
    97年度上字第418號、最高法院98年度台上第26號）核閱無
    訛，並有上訴人提出之96年度執全字第1658號假扣押執行函
    附卷可證（見原審卷第8頁），應認為真實。
  (二)又查被上訴人已於95年6月14日向板橋地院93年度執字第341
    50號強制執行事件，具狀陳報「系爭房屋是債務人陳重安所
    有，由陳重安出租他人，因租金稅捐，借名陳報人乙○訂定
    租約，實際收取租金是債務人陳重安本人」等語，有板橋地
    院93年度執宿字第34150號強制執行事件卷宗可查。足見被
    上訴人明知系爭房屋為執行債務人陳重安所有，非其所有。
    且查訴外人陳重泰（即執行債務人陳重安之兄）於94年9月
    28日閱覽本院93年度執字第34150號強制執行事件卷宗，復
    於95年6月12日向板橋地院93年度執字第34150號強制執行事
    件具狀陳報「系爭房屋，係由陳重安於75年間向其父借用更
    寮小段2地號土地所搭建」等語，亦有上開執行卷可參。又
    訴外人陳玉盆（即陳重安之姐）於88年8月10日向本院86年
    度執字第3366號強制執行事件，提出民事答辯狀稱：「同巷
    52巷15-16號違章建築，為我五弟即債務人陳重安住所房舍
    ，為陳重安所建造，陳重安所有。左、右兩側房屋為52巷15
    -13、15-14、15-15、15-16、15-17、15-1 8、15-19號違章
    廠房，均為債務人陳重安同時建造之同棟鐵厝廠房，為債務
    人陳重安所有，應予以拍賣，償還本件先父之債務。」等語
    ，亦有該答辯狀可稽（見本院97年度上字第418號卷第86、8
    7頁）。此外，陳重泰於板橋地院96年度訴字445號事件在96
    年11月21日言詞辯論期日證稱：「（上述95年6月12日及95
    年6月14日之民事陳報狀）都是我寫的，是上訴人委託我處
    理法院相關事宜，所以放了一顆印章在我那裡，我所寫的內
    容都是真的等語；被上訴人亦於本院97年度上字第418號事
    件之自承陳報狀是授權陳重泰寫的等情，亦據被上訴人在本
    院97年度上字第418號事件之97年6月4日準備程序中自承無
    誤（見板橋地院96年度訴字第445號卷(一)第418頁、本院97
    年度上字第418號卷第49頁背面），可知系爭房屋確為執行
    債務人陳重安所有，非被上訴人所有，且早已為被上訴人所
    明知。從而被上訴人明知系爭房屋非屬其所有，竟佯稱為其
    所有，故意以不實之事項，對上訴人起訴請求賠償等訴訟，
    並據以利用聲請假扣押執行程序，而為不法侵害上訴人領取
    執行分配款之權利，致上訴人受有未能及時領取該分配款之
    損害；且上訴人為維護其權利，因而委任律師進行訴訟，支
    出律師報酬費用，亦受有上開損害賠償事件因委任律師而支
    出第一、二審必要律師酬金費用額之損害（詳如後述）。是
    上訴人基於民法第184條第1項規定請求被上訴人賠償損害，
    為有理由，此亦為被上訴人在本院已不再爭執之事項（見本
    院卷第27頁）。
  (三)再查，上訴人主張被上訴人聲請執行假扣押（96年度執全字
    第1658號）上訴人在板橋地院民事執行處93年度執字第3415
    0號應受分配款2,586,900元及假扣押執行費用20,695元，共
    計2,607,595元，並於96年5月4日扣押在案，嗣被上訴人於
    98 年1月22日撤回上開假扣押執行之聲請，板橋地院民事執
    行處於98年2月11日通知上訴人領取上開分配款，上訴人係
    於97年2月17日收受該領款通知函等情，除為兩造所不爭執
    外，並有執行函附卷可稽（見原審卷第8、104頁），且查上
    開98年2月11日板橋地院民事執行處函（見原審卷第104頁）
    係通知上訴人應於文到「10日後」20日內具領上開扣押款項
    ，是以上訴人得為具領上開扣押款之日應為98年2月28日（
    98年2月17日翌日起加10日為98年2月27日，翌日即98年2月2
    8日始得具領），故上訴人主張98年2月17日至98年2月27日
    期間，其仍無法領取扣押款部分，應屬有據，從而自96年5
    月4日起至98年2月27日止，即屬上訴人因上開假扣押而無法
    進行執行程序及領取應受分配款及執行費用共2,607,595元
    之期間。惟查上開應受分配款並非拍定後即得領取，尚須法
    院民事執行處一定相當之作業期間後始得通知領取，上訴人
    在此作業期間尚未受有應受分配款等之利息損失，而就此作
    業期間，兩造已於本院言詞辯論期日中同意扣除20日，上訴
    人之利息損失計算日由96年5月24日起算至98年2月27日止（
    見本院卷第127頁背面）。另板橋地院93年度執字第34150號
    執行事件中，該院民事執行處固有於97年4月22日因分配表
    確定而通知上訴人領取其他分配款，本件應受分配款及執行
    費部分則存入假扣押執行股之情，有本院依職權調取上開卷
    宗核閱屬實，然審之上開卷宗可知，上開2,586,900元應受
    分配款係該院民事執行處於96年3月28日進行拍賣程序後拍
    定所得，則法院在96年3月28日後經相當之作業期間，即得
    通知上訴人領款（兩造同意自96年5月24日起算，已如前述
    ），本毋庸等到97年4月22日，故被上訴人辯稱上訴人最早
    可得領取分配案款之時間為97年4月24日，上訴人所可能受
    損害之始日為97年4月24日，是上訴人請求至97年4月23日以
    前非上訴人所能受損害之期間云云，應不可採。應認自96
    年5月24日至98年2月27日止，上訴人確受有無法領取應受分
    配款等之利息損失。
  (四)綜上，上訴人得請求被上訴人給付因執行假扣押致上訴人無
    法領取分配案款2,607,595元之自96年5月24日起至98年2月
    27日止（共646日）期間內之按年息百分之五計算之利息損
    失為230,754元【2,607,595元ｘ5%x(646日÷365日)(1年)】
    （元以下採四捨五入）。
  (五)上訴人請求被上訴人賠償必要律師酬金費用額部分：
    1.上訴人雖主張：被上訴人明知93年度執字第34150號執行
      事件之標的物為該執行債務人陳重安所有，非屬被上訴人
      所有，被上訴人竟對上訴人提起第三人異議之訴（嗣變更
      為侵權行為損害賠償之訴等事件），上訴人因而委任李義
      忠律師為訴訟代理人，致其受有一、二審實際支出律師酬
      金各120,000萬元、三審律師酬金60,000元，不因民事訴
      訟法定有訴訟費用之範圍而被排除，且上開案件案情複雜
      ，法院開調查庭十次，一審卷宗五百多頁，第一、二審訴
      訟期間歷經一年八月始終結，律師費損害自有必要支付上
      開金額等語。惟按上訴人為伸張其權利，確有委任律師訴
      訟之必要，惟仍應於必要範圍內，至於所謂必要範圍，應
      視個案事實狀態認定，併參酌司法院定頒之法院選任律師
      及第三審律師酬金核定支給標準及稽徵機關核算律師執行
      業務收入標準酌定。經查上訴人分別在96、97年度委任律
      師進行上開侵權行為損害賠償第一、二審訴訟事件，此有
      各該審級之委任狀附在板橋地院96年度訴字第445號民事
      事件卷宗等一至三審卷宗（本院97年度上字第418號、最
      高法院98年度台上第26號）內可稽，則參酌本院調閱之上
      開民事卷宗上訴人所委任之律師在各該審級之出庭次數、
      案情繁雜程度，暨律師之勤惰情形、提出訴訟狀之內容後
      ，認上開民事訴訟事件確有較一般案件稍為繁雜，從而再
      依法院選任律師及第三審律師酬金核定支給標準第4條第1
      項第1款之規定：「法院裁定律師酬金，應斟酌案情之繁
      簡、訴訟之結果及律師之勤惰，於下列範圍內為之。但律
      師與當事人約定之酬金較低者，不得超過其約定：民事財
      產權之訴訟，於訴訟標的金額或價額百分之三以下。但最
      高不得逾新臺幣五十萬元。」，以該第一、二審訴訟事件
      之訴訟標的金額1,586,900元，計算結果第一、二審每審
      級之律師酬金各應不得逾47,607元；復依96、97年度稽徵
      機關核算律師執行業務收入標準(見原審卷第130頁至第13
      6頁)所示，民事訴訟案件每一程序（審級）「縣」為35,0
      00元後，認原審以上訴人得請求被上訴人賠償必要之第一
      、二審律師酬金以上開計算公訂酬金47,607元再酌為提高
      之55,000元，應屬適當。是上訴人主張一、二審律師工作
      量大，且本件舉證不易，案情繁雜，確實有支出每審120,
      000元律師費等語，固據其提出收據及存摺匯款明細為證
      ，惟其是否有必要性，業經本院調卷審核，並依上開給付
      標準及規定，認以一、二審律師酬金以55,000元為適當，
      故上訴人此部分主張，應無足採。
    2.至上訴人請求被上訴人賠償第三審律師酬金60,000元部分
      ，經按第三審律師之酬金，為訴訟費用之一部，並應限定
      其最高額，民事訴訟法第466條之3第1項定有明文。又依
      法院選任律師及第三審律師酬金核定支給標準第3條規定
      ，律師酬金由各審級法院依聲請或依職權裁定其數額，是
      當事人於第三審法院委任律師為其訴訟代理人，其酬金應
      由第三審法院酌定之。查上開最高法院98年度台上第26號
      民事事件，業經裁定駁回被上訴人之上訴，第三審訴訟費
      用由被上訴人負擔等情，有本院依職權調閱上開卷宗所附
      之該裁定書可憑。是依上開規定及說明，上訴人就上開事
      件第三審委任律師之酬金，自應聲請最高法院酌定之，雖
      上訴人舉最高法院32年上字第3145號判例意旨，主張損害
      賠償請求不得因民事訴訟費用法定有訴訟費用範圍而被排
      除云云，惟除上開判例意旨所指為旅費，本無如律師酬金
      有民事訴訟法466條之3第1項明文由第三審法院酌定，無
      法比附援引外，且按第三審委任律師之酬金，既規定由第
      三審法院酌定，若本院先予酌定，非但違反上開規定，且
      易造成上下二級法院認定金額不同而產生矛盾，故應認第
      三審委任之律師酬金仍應由第三審酌定為當，是上訴人此
      部分主張，亦不可採。
  (六)綜上所述，上訴人依民法184條第1項侵權為法律關係，請求
    被上訴人賠償因被上訴人實施假扣押上訴人得領取之分配案
    款，致上訴人無法及時領取分配案款所生利息之損害230,75
    4元，及必要委任律師酬金費用110,000元，共計340,754元
    ，及均自扣押款得領取之翌日即98年2月28日起至清償日止
    ，按週年利率百分之五計算之法定遲延利息之範圍內，為有
    理由，應予准許；至逾此範圍之請求，為無理由，應予駁回
    。原審就上開應准許之其中123,950元本息部分，為上訴敗
    訴之判決，尚有未洽，上訴意旨求予廢棄改判，為有理由，
    爰由本院予以廢棄改判如主文第2項所示。至於上訴人之請
    求不應准許部分，原判決為上訴人敗訴之判決，經核於法並
    無不合，上訴意旨求予廢棄改判，為無理由，應駁回其上訴
    。
  (七)本件事證已臻明確，兩造其餘之攻擊或防禦方法及證據，經
    本院斟酌後，認為不足以影響本判決之結果，自無逐一詳予
    論駁之必要，併此敘明。
六、據上論結，本件上訴為一部有理由，一部無理由，依民事訴
    訟法第450條、第449條第1項、第79條，判決如主文。
中    華    民    國    98    年    12    月    1     日
                    民事第五庭
                        審判長法  官  李錦美
                              法  官  鍾任賜
                              法  官  黃雯惠
正本係照原本作成。
不得上訴。
中    華    民    國    98    年    12    月    3     日
                              書記官  秦慧榮

司法院資訊處製作；財團法人民間司法改革基金會備份。
